【裁判字號】    92,訴易,17
【裁判日期】    920617
【裁判案由】    侵權行為損害賠償
【裁判全文】
臺灣高等法院民事判決  九十二年度訴易字第一七號
    原      告  丙○○
    訴訟代理人  趙吳寶珠
    原      告  甲○○
    被      告  乙○○
右列當事人間因原告提起刑事附帶民事訴訟，請求侵權行為損害賠償事件，經本院刑
事庭移送，爰判決如左：
    主    文
被告應給付原告丙○○新臺幣拾柒萬貳仟捌佰玖拾柒元，原告甲○○新臺幣貳仟參佰
貳拾元，及均自民國九十一年一月二十八日起，至清償日止，按年息百分之五計算之
利息。
原告其餘之訴駁回。
訴訟費用由被告負擔四分之一，原告丙○○負擔四分之二，餘由原告甲○○負擔。
    事    實
甲、原告方面
一、聲明：求為判決：被告應給付原告丙○○新台幣（下同）四十六萬四千六百六十
    三元；原告甲○○二十萬七千三百四十三元，及均自本件刑事附帶民事訴訟起訴
    狀繕本送達之翌日起至清償日止，按年息百分之五計算之利息。
二、陳述：
    被告於民國（下同）九十一年二月十八日下午十時四十分，駕駛Ｑ二─七六九七
    號自用小客車，沿台北縣淡水鎮○○○○道由淡水往八里方向行駛，應即隨時注
    意車前狀況，並採取必要之安全措施，且依當時情形又非不能注意，竟疏未注意
    其前方行車動態，致於關渡橋引道交會路口追撞同方向由原告丙○○駕駛，後載
    原告甲○○之ＫＷＩ─八五八號重型機車，使原告人車倒地，原告丙○○因而受
    有背部閉鎖性骨折之傷害，原告甲○○亦受有右足踝扭傷之傷害。
三、證據：
    提出(一)診斷證明書、(二)機車毀損及車禍現場照片各乙幀、(三)台灣省台北縣區車輛
    行車事故鑑定委員會鑑定意見書(四)醫療費用收據、(五)在職證明及入匯銀行帳簿(六)
    資遣證明書及入匯銀行帳簿為證。
乙、被告方面：
一、聲明：原告之訴駁回。
二、陳述：
    本件車禍事故之所以發生，全係因原告丙○○駕駛機車欲超車突然由被告左方平
    行擦撞被告所駕駛小客車之後視鏡所致，伊並無何過失可言。
三、證據：提出保養場收據為證。
丙、本院依職權調閱本院九十一年度交上易字第四一八號被告過失傷害案件偵審全卷
    。
    理    由
一、本件原告起訴主張：被告於九十一年二月十八日下午十時四十分，駕駛Ｑ二─七
    六九七號自用小客車，沿台北縣淡水鎮○○○○道由淡水往八里方向行駛，應即
    隨時注意車前狀況，並採取必要之安全措施，且依當時情形又非不能注意，竟疏
    未注意其前方行車動態，致於關渡橋引道交會路口追撞同方向由原告駕駛，後載
    原告甲○○之ＫＷＩ─八五八號重型機車，使原告人車倒地，原告丙○○因而受
    有背部閉鎖性骨折之傷害、原告甲○○亦受有右足踝扭傷之傷害等情。爰依侵權
    行為之法則，求為判命被告給付原告丙○○四十六萬四千六百六十三元；原告甲
    ○○二十萬七千三百四十三元，及均自本件刑事附帶民事起訴狀繕本送達之翌日
    起，至清償日止，按年息百分之五計算利息之判決。
    被告則以：本件車禍事故之發生，全係因原告丙○○駕駛機車欲超車突然由伊左
    方平行擦撞伊所駕駛小客車之後視鏡所致，伊並無何過失可言云云，資為抗辯。
二、經查原告所主張之前開事實，業據其提出診斷證書（見本院卷第八五、八六頁）
    、及交通事故調查報告表（現場圖）為證（見本院卷第三二至三四、四五至四七
    頁），即被告亦不爭執有於右揭時地，發生車禍，致原告分別受有前開傷害（見
    本院卷第十七頁），自堪信為真實。
三、次查被告未保持行車之安全距離，且未注意車前狀況，致追撞原告丙○○所駕駛
    之機車，有道路交通事故調查報告表及現場照片足憑（見偵字卷第十四至二一頁
    ），依現場照片所示，被告所駕駛小客車之左前燈、左前霧燈均受損、左側後視
    鏡由前往後斷裂；原告丙○○所駕駛機車之後方遭受撞擊毀損、車牌斷裂，足證
    係被告所駕駛小客車自後追撞所致，實有違反道路交通安全規則第九十四條第三
    項之規定。且本件車輛肇事責任，亦曾經台灣省台北縣區車輛行車事故鑑定委員
    會以九十一年六月二十六日北鑑字第九一０五九四號鑑定結果認為被告駕駛自用
    小客車，未注意車前狀況追撞前車為肇事原因；原告丙○○駕駛重型機車無肇事
    因素，有該鑑定意見書可按（見本院卷第三二頁），又被告因此所涉及刑責部分
    ，亦經刑事法院依過失傷害罪名，判處拘役二十日確定，亦有本院九十一年度交
    上易字第四一八號刑事判決可稽（見本院附民卷第六頁），亦證原告所受前開傷
    害，與被告之過失行為間具有相當因果關係。足見被告所辯全係原告丙○○駕駛
    機車擦撞伊之小客車，伊並無何過失云云，殊不足取。自亦無民法第二百十七條
    第一項過失相抵規定之適用。則原告主張被告應負侵權行為損害賠償責任，揆諸
    民法第一百八十四條第一項前段規定，即屬有據。
四、按不法侵害他人之身體或健康者，對於被害人因此喪失或減少勞動能力或增加生
    活上之需要時，應負損害賠償責任；又不法侵害他人之身體、健康、名譽、自由
    、信用、隱私、貞操，或不法侵害其他人格法益而情節重大者，被害人雖非財產
    上之損害，亦得請求賠償相當之金額，民法第一百九十三條第一項及第一百九十
    五條第一項前段分別定有明文。茲就原告所請求之金額，分別准駁如左：
  (一)關於原告丙○○部分
  １、醫療費用部分：原告丙○○因本件車禍事故，致背部（胸椎部）Ｔ─１１閉鎖
      性骨折，有馬階紀念醫院（下稱馬階醫院）診斷證明書可證（見本院卷第八三
      頁），其為此傷害支出醫療費用計一萬八千五百零五元，有馬階醫院及漢銘醫
      院收據可證（見本院卷第三五至三八、七五至七六頁），且為被告所不爭執（
      見本院卷第二三頁），核屬醫療所必要費用，自屬有據；至其餘中藥費用一萬
      五千元部分，並無醫師處方證明，尚難認係醫療所必要費用，應屬無據。
  ２、減少薪資收入部分：原告丙○○自本件車禍事故發生後，有三日住院，無法工
      作，有馬偕醫院診斷證明書可據（見本院卷第八六頁）。而原告丙○○係華碩
      電腦股份有限公司工程師，月薪四萬五千三百八十六元，亦有華碩電腦股份有
      限公司服務證明書及台北銀行活期儲蓄存款存摺可稽（見本院卷第四十、六二
      頁）。雖原告丙○○主張伊一共請假一個月又七日，並提出請假證明為證（見
      本院卷第六三頁），惟經核超過三日部分，尚難證明係由於遭致前開傷害所引
      致，是原告丙○○之減少薪資收入部分計四千三百九十二元（其計算式為：
      45,386元×3/31=4,392元，元以下四拾五入）亦屬有據；至超過此部分之請求
      ，亦屬無據。
  ３、慰藉金部分：原告丙○○因本件車禍事故，致受有背部（胸椎部）Ｔ─１１閉
      鎖性骨折之傷害，在精神上自必感受痛，不言可喻，爰斟酌原告丙○○係台北
      科技大學畢業、為華碩電腦股份有限公司工程師、每月收入四萬五千三百八十
      六元、有存款十萬元，並無不動產；而被告係國中畢業、為臨時工、每月收入
      約一萬元、並無資產等一切情狀後（見本院卷第二四頁），認原告丙○○請求
      賠償非財產上損害之慰藉金三十萬元，尚嫌過高，應以十五萬元為適當。
  準此，原告丙○○所得請求被告賠償之金額為十七萬二千八百九十七元（其計算式
  為：18,505元+4,392元+150,000元=172,897元）。
  (三)關於原告甲○○部分
  １、醫療費用部分：原告甲○○因本件車禍事故，致右足踝扭傷，有馬階醫院診斷
      證明書可證（見本院卷第八五頁），其為此傷害支出醫療費用計二千三百二十
      元，有馬階醫院及慈音中醫診所收據可證（見本院卷第四八至五十頁），且為
      被告所不爭執（見本院卷第二三頁），經核係屬醫療所必要費用，自屬有據。
  ２、減少薪資收入部分：原告甲○○於本件車禍事故發生後，僅門診治療（見上開
      診斷書），尚難認有不能工作之情形，是其雖曾請假一個月並於嗣後受資遣，
      顯難認係由於遭致前開傷害所引致，則其請求減少薪資收入二十萬五千零二十
      三元，顯屬無據。
六、綜上所述，原告基於侵權行為之法則，分別請求被告給付原告丙○○十七萬二千
    八百九十七元；原告甲○○二千三百二十元，及均自本件刑事附帶民事訴訟起訴
    狀繕本送達之翌日即九十一年一月二十八日起，至清償日止，按年息百分之五計
    算之利息部分，均屬應予准許；至超過上開部分之請求，均屬不應准許。
七、至兩造其餘之攻擊或防禦方法及未經援用之證據，經本院斟酌後，認為均不足以
    影響本判決之結果，自無逐一論駁之必要，併此敘明。
八、據上綸結，本件原告之訴為一部有理由，一部無理由，依民事訴訟法第七十九條
    但書、第八十五條第一項但書，判決如主文
中    華    民    國    九十二    年        六      月        十七      日
                              臺灣高等法院民事第十三庭
                                  審判長法  官  林  鄉  誠
                                        法  官  王  聖  惠
                                        法  官  劉  清  景
右正本係照原本作成。
不得上訴。
中    華    民    國    九十二    年        六      月        十九      日
                                        書記官  高  澄  純


司法院資訊處製作；財團法人民間司法改革基金會備份。
